臺灣高等法院民事裁定　　　　　　　　　96年度抗字第1279號
抗　告　人　統新玻璃儀器股份有限公司
法定代理人　乙○○
抗告人因與相對人丙○○、甲○○等間支付命令事件，對於中華
民國96年7月11日臺灣新竹地方法院96年度竹聲字第15號裁定提
起抗告，本院裁定如下：
    主  文
原裁定廢棄。
    理  由
一、本件相對人丙○○、甲○○於原法院主張其等自民國74年5
    月20日起即與抗告人訂立勞動契約，詎抗告人擅將公司遷移
    他處，不讓其等在該公司工作，並於96年3月6日擅將其等勞
    工保險予以退保，其等乃依勞動基準法（下稱勞基法）第14
    條第5款、第6款規定終止兩造間之勞動契約，嗣經聲請勞資
    爭議調解亦不成立。依勞基法第15條第2項、第16條第1項第
    3款、第17條之規定，抗告人應按月平均工資新台幣（下同
    ）4萬2,000元計算，給付其等各21又10/12月之資遺費及30
    日之預告工資，合計95萬9,000元〔（42,000元×21又10/12
    月）＋42,000元〕。爰依民事訴訟法第508條規定，向原法
    院聲請對相對人核發支付命令命等語。
    原法院准相對人之聲請，於96年5月10日以96年度促字第946
    0號支付命令（下稱系爭支付命令）命「債務人（即抗告人
    ）應向債權人（即相對人）給付95萬9,000元，及自支付命
    令送翌日起至清償日止，按年息5%計算之利息.... 」，該
    支付命令因抗告人未於法定期間內提出異議，業於96年6月
    15日確定。嗣相對人發現該支付命令有誤寫之顯然錯誤，乃
    於同年7月3日向原法院具狀聲請裁定更正，經該院於同年7
    月11日以96年度竹聲字第15號裁定（下稱原裁定）將系爭支
    付命令中關於「債務人應向債權人給付95萬9,000元」之記
    載，更正為「債務人應向債權人『各』給付95萬9,000元」
    。
二、抗告意旨略以：系爭支付命令主文為「債務人應向債權人給
    付95萬9,000元.... 」，嗣原裁定將上開支付命令中關於「
    債務人應向債權人給付95萬9,000元」之記載，更正為「債
    務人應向債權人『各』給付95萬9,000元」，何以請求金額
    差異甚大。又本件債務並非單純，尚有糾葛，原法院逕依相
    對人片面陳述，核發支付命令，要屬不當，爰請求廢棄原裁
    定等語。
三、按支付命令為裁定性質，如有誤寫、誤算或其他類此之顯然
    錯誤，依民事訴訟法第239條準用同法第232條規定，固得裁
    定更正之。惟支付命令係不經言詞辯論，亦不訊問債務人，
    債務人對於債權人之請求未必詳悉，僅以支付命令記載之內
    容，為決定應否異議之依據，故支付命令之裁定更正，應以
    從支付命令本身之記載，一望而知之顯然錯誤者為限（司法
    院（71）廳民一字第353號函研究意見參照）。又訴訟標的
    之一部或訴訟費用，裁判有脫漏者，法院應依聲請或依職權
    以判決補充之。前項規定，於裁定準用之。同法第233條及
    第239條亦有明文。所謂裁判有脫漏，係指法院應於主文表
    示裁判結果之事項實際上未為裁判之表示者而言（最高法院
    92 年度台聲字第143號裁判意旨參照）。
四、查相對人向原法院提出之民事支付命令聲請狀之請求標的欄
    ，明確記載「債務人應『各』給付債權人95萬9,000元，並
    自本件支付命令送達之翌日起至清償日止，按年利率百分之
    五計算之利息」，有該聲請狀附卷可稽，系爭支付命令將「
    債務人應『各』給付債權人95萬9,000元.... 」寫為「債務
    人應向債權人給付95萬9,000元.... 」，就該支付命令本身
    記載觀之，尚難知悉其係誤寫，是原法院遽依相對人聲請以
    裁定更正，已有未合。況相對人係請求原法院就「債務人應
    『各』給付債權人95萬9,000元.... 」對相對人核發支付命
    令，惟系爭支付命令主文僅記載「債務人應向債權人給付95
    萬9,000元」，就其餘部分（即「債務人應向債權人再給付
    95 萬9,000元」），核其係屬應於主文表示裁判結果之事項
    而未為裁判者，是系爭支付命令就其餘未記載部分係屬裁判
    有脫漏之情事，與顯然錯誤無涉，揆諸前揭說明，原法院應
    準用同法第233條之規定，依聲請或依職權以支付命令補充
    之，始為適法。至抗告人辯稱：本件債務並非單純，尚有糾
    葛，原法院逕依相對人片面陳述，核發支付命令，要屬不當
    一節。茲原法院於96年5月10日所為之系爭支付命令即「債
    務人應向債權人給付95萬9,000元.... 」部分，因抗告人未
    於法定期間內提出異議，業於96年6月15日確定，依同法第
    521 條第1項規定，該部分與確定判決有同一之效力，是抗
    告人就此確定部分，除有同法第496條第1項之情形，得提起
    再審之訴外，已不得再為抗辯。惟就上開脫漏部分，待原法
    院為補充支付命令後，抗告人自仍得對該脫漏部分之支付命
    令為異議，附此敘明。
五、綜上所述，本件係屬裁判有脫漏者，應準用同法第233條之
    規定，依聲請或依職權以支付命令補充之，惟原法院遽依相
    對人聲請，以裁定更正之，於法自有未合。抗告意指摘原裁
    定不當，求予廢棄，為有理由，爰由本院將原裁定廢棄，發
    回原法院更為適法之處理，裁定如主文。
中　　華　　民　　國　　96　　年　　8 　　月　　13　　日
                  民事第十六庭
                        審判長 法　官 沈方維
　　　　　　　　　　　　　　   法　官 張競文
　　　　　　　　　　　　　　   法　官 王淇梓
正本係照原本作成。
不得再抗告。
中　　華　　民　　國　　96　　年　　8 　　月　　13　　日
　　　　　　　　　　　　　　　 書記官 吳碧玲
